臺灣板橋地方法院刑事判決　　　　　　　 94年度訴字第540號
公　訴　人　臺灣板橋地方法院檢察署檢察官
被　　　告　甲○○
選任辯護人　蔡樹基　律師
上列被告因違反毒品危害防制條例案件，經檢察官提起公訴（94
年度偵字第3106號），暨聲請移送併辦（94年度核退偵字第157
號），本院判決如下：
    主  文
甲○○販賣第一級毒品，累犯，處無期徒刑，褫奪公權終身。扣
案之第一級毒品海洛因包（共計驗餘淨重伍拾玖點陸陸公克）
及第二級毒品安非他命拾包（共計毛重佰玖拾點公克，
經抽取零點零捌公克驗餘用罄）均沒收銷燬；扣案之電子秤及計
算機各壹台、上述海洛因外包裝個、上述安非他命外包裝拾個
暨分裝袋壹批均沒收。
    事  實
一、甲○○前於民國93年間因違反毒品危害防制條例案件，經本
    院以93年度簡字第4579號判決有期徒刑6 月確定，甫於93年
    12月30日易科罰金執行完畢。詎甲○○仍不知悔改，竟基於
    營利之意圖，於94年2 月2 日前數日間，在台北縣土城市○
    ○路某處，向真實姓名年籍不詳、綽號「吳董」之成年男子
    ，以新台幣（下同）100,000 元之代價，購入安非他命10包
    （毛重393.33公克，含9 小包及1 大包，經抽取0.08公克驗
    餘用罄）及海洛因3 包（驗餘淨重59.66 公克），旋於94年
    2 月2 日晚間9 時前某時許，利用不知情之乙○○駕車搭載
    其前往年籍真實姓名不詳、綽號「小黑」之人位在台北縣土
    城市○○路○ 段237 巷5 號1 樓之住處，欲以1 兩海洛因暨
    1 兩安非他命計為21,000元之價格，將上開海洛因及安非他
    命販售予「小黑」以從中牟利。嗣因「小黑」殺價不成而未
    能完成交易，甲○○遂攜帶上述毒品離開「小黑」住處，為
    警於該日晚間9 時許，在台北縣土城市○○路237 巷口處查
    獲，除扣得上述毒品外，並扣得電子秤及計算機各1 台、分
    裝袋1 批及現金121,000 元。
二、案經行政院海岸巡防署海岸巡防總局北部地區巡防局移送台
    灣板橋地方法院檢察署檢察官偵查起訴。
    理  由
一、訊據被告甲○○於本院審理中固不否認於94年2月2日晚間9
    時許為警查獲時，確持有第一級毒品海洛因3 包（共計驗餘
    淨重59.66 公克，純度56.32 ％）及第二級毒品安非他命10
    包（共計毛重393.33公克，純度99.0％）等事實，然矢口否
    認有何營利之意圖，辯稱：其向綽號「吳董」之人購入上開
    安非他命，係為供己施用止痛；海洛因則是綽號「小黑」之
    人向「吳董」購得後所寄放，並非其所有。扣案的現金係其
    向銀行預借現金用以繳交母親醫療費用之款項，電子秤則係
    「吳董」所有用來秤重毒品之物云云。惟查：
  (一)被告係於94年2月2日晚間9時許為警在台北縣土城市○○路1
    段237 巷口處查獲，並當場扣得第一級毒品海洛因3 包（共
    計驗餘淨重59.66 公克，純度56.32 ％）、第二級毒品安非
    他命10包（共計毛重393.33公克，純度99.0％）、吸食器2
    個、電子秤1 台、分裝袋1 批、行動電話3 具、計算機1 台
    及現金121,000 元等物，此有搜索扣押筆錄、扣押物品目錄
    表各一件在卷可查（見94年度偵字第3106號卷第25至27頁、
    第29頁）。雖該搜索扣押筆錄上將執行處所載為「台北縣南
    工路10 1巷3 號之5 」等語、執行時間則載為「94年2 月3
    日0 時30分」等語，然被告於偵訊及本院準備程序中，均坦
    承於94年2 月2 日晚間9 時許在台北縣土城市○○路1 段
    237 巷口為警查獲，並扣得上述物品；而證人即查獲員警丙
    ○○於本院審理中亦證稱：「我們接獲線報，在台北縣土城
    市○○路○ 段237 巷口處埋伏，看到被告從一個下手住處走
    出來，就上前盤查，在被告身上的手提袋裡找到1 個鐵盒子
    ，裡面有毒品、吸食器、計算機等物，那時有問被告是否同
    意夜間詢問，被告不同意，我們就等隔天天亮再偵訊」等語
    （見本院卷(二)94年6 月23日審理筆錄第3 至4 頁）。足見上
    開扣押物品，確經警在台北縣土城市○○路1 段237 巷口所
    當場查獲，上述搜索扣押筆錄雖有誤寫，然對本件搜索執行
    結果尚無何影響，亦無足作為被告有利之認定。
  (二)次查，被告於警詢中即已供稱：「（問：你毒品是從哪裡帶
    出來的？）從『小黑』家帶出來的」、「（問：經警查獲何
    種毒品、數量為何？為何從『小黑』家帶出來？）安非他命
    及海洛因，安非他命大概半顆（12兩）、海洛因大概3 兩多
    ，因為價錢談不攏，所以『小黑』退貨不跟我買，我才拿出
    來的」等語（見94偵字第3106號卷第8 至9 頁）。
  (甲)有關自白任意性部分：
  被告辯稱其警詢當時因查獲前因害怕而吞服安非他命，所以
    昏昏沈沈，又被帶往他處查案，經疲勞詢問，所以陳述並非
    出於自由意識云云。然查，證人丙○○於本院審理中結證稱
    ：「查獲被告後，有再帶被告去追查毒品來源，因為該處裝
    設監視器，對方又不開門，所以就未入內搜索，回到隊部後
    就讓被告休息。被告接受警詢時，精神狀況可以接受詢問，
    沒有看到被告吞服安非他命，也看不出有藥癮發作的情形。
    」等語（見本院上述審理筆錄第5 至7 頁、第11至12頁）；
    對照證人乙○○於本院審理中具結所證：「我從中和載被告
    到土城的時候，她精神就不太好，途中還有到一家診所看醫
    生，後來到土城後，我在巷口等被告，警方將我們一起逮捕
    到台北市的中山分局，另外帶被告出去，不知去哪裡，大約
    1 小時候就回來。本案被查獲的時間大概是在晚間11、12點
    ，時間應該不會太晚，旁邊還有賣甘蔗的人」等語（見本院
    卷(二)審理筆錄第14頁），可見被告帶同警方追查毒品上源，
    至多僅耗時1 小時左右，而返回警局後，警方亦未對被告進
    行夜間詢問，而係至94年2 月3 日上午10時許始進行詢問，
    此觀之警詢筆錄所載詢問時間即明。被告於警方詢問時既已
    經前晚整夜之充分休息，其辯稱受到疲勞詢問云云，即非可
    信。況且，被告於本院審理中明確陳稱：「於94年2 月2日
    晚間前往土城途中並未前往他處，在前往土城之前，精神狀
    況都算正常」等語（見本院卷(二)審理筆錄第19至20頁），顯
    見證人乙○○所證被告為警查獲當晚即身體不適云云，顯屬
    臨訟迴護被告之詞，不足採信。再有關被告辯稱其吞服安非
    他命而致昏沈無法應訊乙節，查安非他命乃中樞神經興奮劑
    ，服用者行為特徵包括多話、喋喋不休、情緒及活動力亢進
    等症狀，縱令吞服施用，亦無可能造成昏昏沈沈之症狀，此
    與安非他命之藥物機制顯有不合，益見被告所辯不足採信。
  次查，經本院勘驗警詢錄音帶結果，被告就警方問及「你拿
    何種毒品及多少數量去給『小黑』」之問題時，係答稱：「
    價錢談不攏」，警方復追問：「價錢談不攏是什麼意思」，
    被告稱：「價錢我要拿2 萬1 ，他說要不就2 萬，就不合了
    」等語，警方再問及：「2 萬1 ，單位多少，1 兩還是多少
    」時，被告復稱：「1 兩2 萬1 」等語；警方又問及：「你
    帶去給『小黑』的毒品是哪一種毒品」，被告亦明確答稱：
    「就是被你們抓到的那一些」等語，警方再次問及：「為什
    麼你又帶出來」等語，被告仍回答：「價錢談不攏」等語。
    而就警方問及毒品數量時，被告亦答稱：「安仔差不多將近
    半粒，半粒差不多…14兩，海洛因大約3 兩多」等語，此有
    本院勘驗筆錄在卷可稽（見本院卷(一)第133 頁正反面）。對
    照前述被告警詢筆錄所載，被告所述內容與警詢筆錄所載意
    旨相符，更可見上述警詢筆錄內容並無何與被告所述不符之
    處。雖該警詢錄音經本院勘驗後，固有其他部分內容因被告
    回答聲音過小而無從勘驗，然錄音中被告之音量及清晰度，
    或因錄音技術因素，或因被告個人聲音特質所致，已不能影
    響前述自白之任意性，亦不能憑此遽認被告自白有何非出於
    自由意識之情形。是以，既無證據證明被告於警詢當時，有
    何出於強暴、脅迫、利誘、詐欺、疲勞詢問、違法羈押或其
    他不正方法之情形，其自白之任意性堪可認定，被告警詢中
    所為自白即具備證據能力。
  (乙)復查，本件係自被告手提袋內扣得上述毒品，已如前述，而
    該批毒品價值至少十餘萬元，衡情本非通常吸毒者所可能隨
    身攜帶之物。再參諸證人乙○○於本院審理中所證：「查獲
    當日被告打電話給我，約我在中和碰頭，請我載她到土城，
    她沒有說要做什麼事，…到土城以後，我在外面巷口等她，
    被告說進去一下就出來，…只說要辦事情」等語（見本院卷
    (二)審理筆錄第13至15頁），苟如被告於本院審理中所辯，即
    其係於查獲當日偕「小黑」一起前往土城市○○路一帶向「
    吳董」購買扣案安非他命及海洛因，而海洛因是「小黑」在
    購得後交由其暫為保管，隨即為警查獲云云，則被告何須於
    查獲當日與證人乙○○約在中和見面，再由證人乙○○開車
    搭載被告前往土城？由證人乙○○前開證言，反適足以證明
    被告當日晚間係專程自中和前往土城市○○路「小黑」住處
    。再由被告為警查獲時所隨身攜帶之電子計算機、電子秤及
    分裝袋觀之，該部電子秤最大秤量為「120 公克/3.2台兩」
    ，亦經本院勘驗該電子秤外觀屬實（見本院卷(二)審理筆錄第
    22 頁）， 觀之此等小額秤量及台兩之計量單位，足見係便
    於毒品交易以「台兩」為計量單位且通常分裝重量小於100
    公克等特性所設置，則被告專程前往小黑住處，又攜帶有大
    批毒品及電子秤、分裝袋、計算機等物，更可見被告前往「
    小黑」住處係欲進行毒品交易。綜上情節以觀，足見被告於
    警詢所為上述自白方為真實，而足以採為認定之依據。其於
    本院審理中所辯無非卸責之詞，無足採取。
  (三)雖被告又辯稱扣案之現金121,000 元係向銀行預借現金後繳
    交母親醫療費用後所餘款項云云，惟查，被告係於93年12月
    20日下午2 時許，向聯邦商業銀行永和簡易型分行以現金卡
    借得現金100,000 元，復於94年1 月4 日凌晨2 時許，以現
    金卡借得現金150,000 元，此有該行94年4 月13日及5 月10
    日回函附於本院卷(一)可稽（見該卷第80頁、第85頁）。而被
    告之母林月里係於93年12月11日至同年月20日間在馬偕紀念
    醫院接受治療，出院時繳付醫藥費用僅28,650元，亦有該院
    94年5 月3 日回函暨所附醫療費用收據、本院電話紀錄各一
    件在卷可查（見本院卷(一)第121 頁、第124 頁）。衡情，依
    目前社會日常生活消費型態，鮮有隨身攜帶數萬元以上現金
    者，而被告預借現金數額，不僅遠超出母親醫療費用所需，
    且距離本案為警查獲之94年2 月2 日已有相當時間，自難認
    為扣案現金與該預借現金有何關涉，足見被告所辯有疑。再
    者，被告為警查獲之時，隨身攜有大筆現金及毒品，復對現
    金來源無法明確交代，益見其心虛為脫免罪責之企圖。
  (四)此外，扣案之白粉確屬3 包屬第一級毒品海洛因成分（驗餘
    淨重59.66 公克，純度56.32 ％）；而扣案之晶體10包（驗
    前毛重393.33公克，純度99.0％，經抽取0.08公克驗餘用罄
    ）亦屬第二級毒品安非他命成分等情，有法務部調查局調科
    壹字第060009586 號鑑定通知書、內政部警政署刑事警察局
    鑑定書各一件在卷可查（附於本院卷(一)第39、32頁）。由扣
    案毒品數量甚鉅，且上開毒品為警扣案時之包裝方式，其中
    海洛因3 包，其中2 包各約16、17公克，另1 包約39公克，
    而安非他命其中9 包均大致為35至36公克，另1 包則約為65
    公克，亦有照片附卷可查（見94年度偵字第3106號卷第34至
    35頁）。觀之被告於警詢中所供稱之毒品交易單位為台兩（
    相當於37.5公克），而安非他命亦分別按約近1 台兩之重量
    分裝為9 包，另1 包約計為2 台兩，海洛因則為1 台兩1 包
    ，半台兩2 包，更可見被告係以此分裝方式以便與「小黑」
    計算整體交易價格，則其警詢中所為自白至為真實甚明。況
    毒品分裝後，每包重量連同包裝約計為1 台兩，實際淨重則
    通常低於1 台兩即37.5公克，卻可以更高之價格賣出，參諸
    被告於本院準備程序中自承其所購入之安非他命價值為
    135,000 元，「吳董」整批算10萬元等語以觀（見本院卷(一)
    第92頁），更顯見分裝後即可抬高價格賣出從中獲利，則被
    告購入扣案毒品之初即有營利意圖甚明。被告雖辯稱買入上
    述毒品係為供己施用云云，然被告縱有施用毒品前科紀錄，
    惟施用毒品者每次施用量約在0.5 公克以下，以扣案安非他
    命393.33公克，且純度高達99.0％，而扣案海洛因亦多達
    59.66 公克，純度為56.32 ％，即便每日施用，亦屬高達1
    年以上之用量，囤積此等數量及純度之毒品供己施用，顯與
    常情不符，足認被告所辯並不可採。
  (五)綜上所述，被告基於營利意圖向綽號「吳董」之男子販入扣
    案毒品海洛因及安非他命後，旋向「小黑」兜售而未成交，
    事證明確，其犯行堪可認定。
二、按海洛因、安非他命分屬毒品危害防制條例第2 條第2 項第
    1 款、第2 款所規定之第一級毒品及第二級毒品，次按最高
    法院92年度台上字第1275號、90年度台上字第7782號等判決
    見解所認，販賣毒品行為，雖不以販入之後復行賣出為要件
    ，祇要以營利為目的，將毒品販入，其犯罪即為完成；然如
    非以營利售賣意圖而販入，或因其他原因而持有，嗣起意圖
    利售賣，尚未著手於賣出行為，則僅能成立意圖販賣而持有
    毒品之罪。被告甲○○自始基於營利之意圖而販入第一級、
    第二級毒品，是核其所為，係犯毒品危害防制條例第4 條第
    1 項之販賣第一級毒品罪及同條例第4 條第2 項之販賣第二
    級毒品罪。其販賣後持有第一級、第二級毒品之低度行為均
    應為販賣之高度行為所吸收，不另論罪。又被告販入扣案之
    海洛因及安非他命後，旋於數日後洽售於綽號「小黑」之成
    年男子而未達於買賣之合意，此售出行為乃接續原先販入之
    犯意而為，依最高法院93年度台上字第6309號判決見解所認
    ，「意圖營利而販入毒品後，第一次販賣予他人之行為，乃
    接續原先販入之犯意而為，不論其行為屬既遂或未遂，應認
    基於單一犯意之接續行為，只能就其販入及出賣毒品，論以
    販賣既遂之實質一罪」，既屬被告基於單一犯意下所為之接
    續行為，應論以販賣既遂之實質上一罪。公訴意旨認被告係
    犯同條例第5 條第1 項、第2 項之意圖販賣持有第一、二級
    毒品罪，尚有誤會，然其起訴犯罪事實既已敘及：「基於販
    賣毒品之意圖，…向年籍姓名不詳綽號『吳董』男子買入第
    一級毒品海洛因、第二級毒品安非他命」，則與本件前述認
    定之社會基本事實即屬同一，自得變更起訴法條。再被告基
    於營利意圖，於93年2 月2 日前數日間同時向綽號「吳董」
    之成年男子販入海洛因及安非他命，係以一個行為觸犯販賣
    第一級毒品罪及販賣第二級毒品罪兩項罪名，為想像競合犯
    ，應依刑法第55條之規定從其中較重之販賣第一級毒品罪論
    處。又查，被告於93年間因違反毒品危害防制條例案件，經
    本院以93年度簡字第4579號判決有期徒刑6 月確定，甫於93
    年12月30日易科罰金執行完畢，有台灣高等法院被告前案紀
    錄表附卷足參，其於上開有期徒刑執行完畢後5 年以內再犯
    本件最重本刑為有期徒刑以上之罪，為累犯，本應依刑法第
    47條之規定加重其刑，惟毒品危害防制條例第4 條第1 項所
    定之法定刑僅有死刑與無期徒刑，依刑法第64條第1 項、第
    65條第1 項之規定，即不得加重。本院審酌被告不循正當管
    道賺取財物，竟為販賣毒品以牟暴利，犯罪動機、手段、目
    的甚為可訾，且販賣行為促使毒品廣泛流入市場，非僅戕害
    國民身心健康，對於個人生命、身體之危害鉅大，且更害及
    社會整體治安及秩序等犯罪所生危害程度，並考量被告所販
    入毒品數量非少，及其犯後否認犯行之態度等一切情狀，量
    處如主文所示之刑，並依刑法第37條第1 項之規定宣告褫奪
    公權終身。
三、扣案之海洛因3 包（共計驗餘淨重59.66 公克，純度56.32
    ％）、第二級毒品安非他命10包（共計毛重393.33公克，純
    度99.0％，經抽取0.08公克驗餘用罄）均係被告本件販賣第
    一級毒品、第二級毒品犯罪查獲之毒品，應依毒品危害防制
    條例第18條第1 項前段之規定併為諭知沒收銷燬之。另上開
    第一級毒品海洛因外包裝3個 及第二級毒品安非他命外包裝
    10個，暨分裝袋1 批，均屬被告所有、用以防止毒品受潮便
    於攜帶販賣之物；而扣案之電子秤及電子計算機各1 台，係
    經被告隨身攜帶並為警當場查獲，顯屬被告所有之物，均為
    供本件販賣毒品所用之物，均應依毒品危害防制條例第19條
    第1 項之規定沒收。至於扣案之現金121,000 元，並無積極
    證據證明係因本件販賣毒品所得之財物，而扣案之行動電話
    3 具，亦無從證明係被告用以聯絡販賣毒品所用者，且均非
    屬應為義務沒收之違禁物品，自無從宣告沒收，另扣案之吸
    食器2 組，其中1 組經本院另案以94年度易字第345 號判決
    宣告沒收在案，且該吸食器與本件犯行無關，爰不為沒收之
    宣告，併此敘明。
四、聲請移送併辦意旨略以（94年度核退偵字第157 號）：被告
    甲○○基於販賣毒品之犯意，先於93年間在台北縣向綽號「
    阿龍」之年籍姓名不詳男子，買入第二級毒品安非他命（96
    8.93公克，純度約56.1％），復於93年8 月17日21時許，在
    桃園縣內力交流道附近，向綽號「小萍」之年籍不詳女子，
    買入安非他命（淨重294.21公克，純度約97.3％），經警於
    93年8 月18日2 時許，在台北縣永和市○○○路○ 段6 號前
    查獲，因認被告亦涉有毒品危害防制條例第5 條第2 項罪嫌
    云云。然查，被告前揭經本院認定有罪部分，犯罪時間係於
    94年2 月2 日前數日間，與上開聲請併案部分所載犯罪時間
    ，前後相距近6 月，已難認為有何前後時間緊接可言。況被
    告於93年8 月18日為警查獲後，即因施用毒品案件，自該日
    起在台灣台北看守所附設勒戒處所執行觀察勒戒，至同年9
    月10日始行出所乙節，有台灣高等法院被告前案紀錄表一件
    在卷可查，更可見被告就前後二件犯罪事實，並無概括犯意
    。是以聲請移送併案部分，自難認與前開認定有罪部分構成
    連續犯裁判上一罪關係，而非為本件起訴效力所及，本院無
    從併予審究，應退由檢察官另為適法之處理，併此敘明。
據上論斷，應依刑事訴訟法第299 條第1 項前段、第300 條，毒
品危害防制條例第4 條第1 項、第2 項、第18條第1 項前段、第
19 條 第1 項，刑法第11條前段、第55條、第47條、第64條第1
項、第65條第1 項、第37條第1 項，判決如主文。
本案經檢察官馬中琍到庭執行職務。
中　　華　　民　　國　　94　　年　　7 　　月　　20　　日
                  刑事第十七庭  審判長法　官  林海祥
                                      法　官  朱敏賢
                                      法　官  汪怡君
上列正本證明與原本無異。
如不服本判決，應於送達後十日內向本院提出上訴狀。
                                      書記官  李郁禎
中　　華　　民　　國　　94　　年　　7 　　月　　20　　日
附錄本案論罪科刑法條全文：
毒品危害防制條例第4條
製造、運輸、販賣第一級毒品者，處死刑或無期徒刑；處無期徒
刑者，得併科新臺幣一千萬元以下罰金。
製造、運輸、販賣第二級毒品者，處無期徒刑或七年以上有期徒
刑，得併科新臺幣七百萬元以下罰金。
製造、運輸、販賣第三級毒品者，處五年以上有期徒刑，得併科
新臺幣五百萬元以下罰金。
製造、運輸、販賣第四級毒品者，處三年以上十年以下有期徒刑
，得併科新臺幣三百萬元以下罰金。
製造、運輸、販賣專供製造或施用毒品之器具者，處一年以上七
年以下有期徒刑，得併科新臺幣1百萬元以下罰金。
前五項之未遂犯罰之。
